【裁判字號】    98,訴,276
【裁判日期】    980619
【裁判案由】    毒品危害防制條例
【裁判全文】
臺灣基隆地方法院刑事判決               98年度訴字第276號
公  訴  人  臺灣基隆地方法院檢察署檢察官
被      告  甲○○
上列被告因違反毒品危害防制條例案件，經檢察官提起公訴（98
年度毒偵字第312號），本院判決如下：
    主  文
甲○○施用第一級毒品，累犯，處有期徒刑玖月，扣案之注射針
筒壹支沒收；又施用第二級毒品，累犯，處有期徒刑肆月。應執
行有期徒刑壹年，扣案之注射針筒壹支沒收。
    事  實
一、甲○○前因施用毒品案件，經觀察、勒戒後，認無繼續施用
    毒品之傾向，由臺灣基隆地方法院檢察署檢察官於民國92年
    12月23日，以92年度毒偵字第752號、第1276號為不起訴處
    分確定。再因施用第一級毒品案件，經本院以93年度訴字第
    790號判處有期徒刑6月確定；復因施用第一、二級毒品案件
    ，經本院以95年度訴緝字第22號各判處有期徒刑8月、6月確
    定，上開案件嗣經合併定應執行有期徒刑1年4月，再經減刑
    並合併定應執行有期徒刑8月，甫於96年7月16日執行完畢出
    監。詎其猶不知悔改，復於97年12月27日下午5時22分許為
    警採尿前回溯24小時內某時許，在不詳地點，以不詳之方法
    ，非法施用第一級毒品海洛因1次、及於97年12月26日凌晨
    12時許，在基隆市○○區○○路281號住處，以將安非他命
    置入玻璃球吸食器內，再用火燒烤使其煙霧方式，施用第二
    級毒品安非他命1次。嗣於97年12月27日下午4時20分許，在
    基隆市○○區○○街102號前，為警查獲，並扣得其所有供
    施用毒品海洛因之器具注射針筒1支，且經採集尿液送驗結
    果呈嗎啡及甲基安非他命陽性反應而查知上情。
二、案經基隆市警察局第一分局報告臺灣基隆地方法院檢察署檢
    察官偵查起訴。
    理  由
壹、證據能力方面
(一)按除顯有不可信之情況外，公務員職務上製作之紀錄文書、
    證明文書；從事業務之人於業務上或通常業務過程所須製作
    之紀錄文書、證明文書；其他於可信之特別情況下所製作之
    文書，有證據能力，刑事訴訟法第159條之4定有明文。經查
    卷附基隆市警察局第一分局搜索扣押筆錄及其目錄表1份、
    台灣尖端先進生技醫藥股份有限公司之濫用藥物尿液檢驗報
    告、基隆市警察局第一分局偵辦毒品案件尿液檢體對照表各
    1紙，經審酌其作成之情況，核均與刑事訴訟法第159條之4
    規定相符，復查無違背法定程序之取得情形，因認宜例外賦
    予其證據適格之地位，認有證據能力，得為本案之證據。
(二)卷內查獲當時所攝照片2紙係傳達照相當時現場情況，而透
    過照片傳達情形與現場實況在內容上之一致性，透過機械之
    正確性加以保障，即照片並不存在人對現實情形之知覺、記
    憶所經常發生的表現錯誤，是照片之性質係非供述證據，並
    無傳聞法則之適用，且亦別無證據證明上開照片有經偽造、
    變造或不法之情形，自有證據能力。
貳、事實認定方面
一、訊據被告甲○○固坦承於97年12月26日凌晨12時許，在基隆
    市○○區○○路281號住處，以將安非他命置入玻璃球吸食
    器內，再用火燒烤使其煙霧方式，施用第二級毒品安非他命
    1次等情，惟矢口否認有施用第一級毒品海洛因之事實，辯
    稱：伊於97年12月27日下午5時22分許為警採尿那幾天沒有
    施用第一級毒品海洛因云云。經查：
(一)被告坦承於97年12月26日凌晨12時許，在基隆市○○區○○
    路281號住處，以將安非他命置入玻璃球吸食器內，再用火
    燒烤使其煙霧方式，施用第二級毒品安非他命1次之事實，
    而被告於97年12月27日為警查獲後所採集之尿液檢體，經送
    台灣尖端先進生技醫藥股份有限公司以酵素免疫分析法為初
    步篩檢，並以氣相層析質譜儀法為確認檢驗之結果，呈甲基
    安非他命、嗎啡陽性反應乙情，有該公司98年1月23日濫用
    藥物檢驗報告1紙在卷可稽，並有基隆市警察局第一分局偵
    辦毒品案件尿液檢體對照表在卷可考，足認被告任意性自白
    核與事實相符，就此部分事證明確，被告犯行已堪認定，應
    依法論科。
(二)被告於97年12月27日警詢時供稱：「（警員問：警方於盤查
    時請你將身上物品取出供警方檢視時，你本人向警方坦承身
    上有乙支注射針筒，並自行從身上何處取出交付警方？）我
    自行從外套左側口袋內取出乙支注射針筒交付警方。（警員
    問：警方現場查獲你持有的注射針筒是何人所有？作何用途
    ？）是我所有。是我自己要施用海洛因毒品。（警員問：安
    非他命及海洛因施用方式為何？）將安非他命放入玻璃球內
    燒烤吸食，海洛因加水以注射針筒注射手部血管。」（見98
    年度毒偵字第312號第5至6頁）；於98年5月27日本院審理時
    則供稱：伊於97年12月27日為警查獲前一個月確實有施用海
    洛因，扣案之注射針筒係伊之前買來預備供施用海洛因使用
    等語，顯見被告為警查獲前確有購買注射針筒，復將所購買
    之注射針筒隨身攜帶，預備供作施用第一級毒品海洛因所用
    之物，益徵，被告為警查獲前確有施用毒品之動機。再者，
    被告於97年12月27日下午5時22分許經警查獲後，採集之尿
    液係由伊親自排放並封緘等情，業據被告於偵審中供述明確
    （見同上偵卷第7頁），經送檢驗以酵素免疫分析法為初步
    篩檢，並以氣相層析質譜儀法為確認檢驗之結果，呈施用海
    洛因代謝後之嗎啡陽性反應，有台灣尖端先進生技醫藥股份
    有限公司之濫用藥物檢驗報告1份在卷可參，並有基隆市警
    察局第一分局偵辦毒品案件尿液檢體對照表在卷可考，是故
    ，檢驗結果呈嗎啡陽性反應之濫用藥物檢驗報告，確係被告
    於97年12月27日下午5時22分許經警查獲後所親自排放並封
    緘而採集之尿液，此部分之事實應堪認定。
(三)按「一般人注射海洛因後經體內吸收代謝約30分鐘後，以嗎
    啡型態為主開始排入尿中，且以最初6至12小時排泄量最多
    。若以日計，約有80%之毒品代謝物（嗎啡）可在注射後24
    小時內陸續由尿中排出體外，剩餘量則可能在數日內分別排
    出體外」等情，有法務部調查局90年4月12日 (90)陸 (一)
    字第90133335號函在卷可按，本件被告於97年12月27日下午
    5 時22分許採集之尿液，經台灣尖端先進生技醫藥股份有限
    公司以酵素免疫分析法為初步篩檢，並以氣相層析質譜儀法
    為確認檢驗之結果，呈第一級毒品海洛因代謝後之嗎啡陽性
    反應，已如前述，而佐以酵素免疫分析或薄層定性分析等方
    式為初步篩檢者，檢驗結果固有相當程度偽陽性之可能，然
    以氣（液）相層析、質譜分析之儀器為交叉確認者，檢驗結
    果出現偽陽性之機率則極低，因而具有公信力，核足為對被
    告不利之認定；此外員警在被告穿著之外套左側口袋內查獲
    注射針筒1支及被告左手臂內側有以注射針筒施打海洛因造
    成疤痕之照片1紙，堪認被告於97年12月27日下午5時22分許
    為警採尿前回溯24小時內某時許，在不詳地點，以不詳之方
    法，確有施用第一級毒品海洛因之犯行。
(四)被告前因施用毒品案件，經觀察、勒戒後，認無繼續施用毒
    品之傾向，由臺灣基隆地方法院檢察署檢察官於92年12月23
    日，以92年度毒偵字第752號、第1276號為不起訴處分確定
    。再因施用第一級毒品案件，經本院以93年度訴字第790 號
    判處有期徒刑6月確定；復因施用第一、二級毒品案件，經
    本院以95年度訴緝字第22號各判處有期徒刑8月、6月確定，
    上開案件嗣經合併定應執行有期徒刑1年4月，再經減刑並合
    併定應執行有期徒刑8月，甫於96年7月16日執行完畢出監等
    情，有臺灣高等法院被告前案紀錄表附卷足憑。本件事證明
    確，應依法論科。
二、核被告於97年12月27日下午5時22分許為警採尿前回溯24小
    時內某時許所為，係犯毒品危害防制條例第10條第1項之施
    用第一級毒品罪；於97年12月26日凌晨12時許所為，係犯毒
    品危害防制條例第10條第2項之施用第二級毒品罪，其持有
    第一、二級毒品海洛因、安非他命係供施用，其持有之低度
    行為均為施用之高度行為所吸收，均不另論罪。又被告於97
    年12月27日下午5時22分許為警採尿前回溯24小時內某時許
    施用第一級毒品罪、於97年12月26日凌晨12時許施用第二級
    毒品罪，犯罪各別，行為互殊，應分論併罰。查被告曾受前
    揭犯罪事實欄所載有期徒刑之執行完畢，有臺灣高等法院被
    告全國前案紀錄表在卷可稽，其受有期徒刑之執行完畢後，
    5年以內故意再犯本件有期徒刑以上之罪，均為累犯，均應
    依刑法第47條笫1項之規定加重其刑。扣案之注射針筒1支，
    係預備供施用第一級毒品海洛因所用之物，均為犯罪行為人
    即被告所有，業據被告供明在卷，依刑法第38條第1項第2款
    之規定宣告沒收。爰審酌被告前有施用毒品之前科，仍不知
    戒除毒品惡習而續為施用毒品，惡性非輕，惟審酌所犯施用
    毒品之犯罪係戕害自身健康之行為，於他人尚不致造成損害
    及被告事後坦承犯行之態度等一切情狀，分別量處如主文所
    示之刑，並依刑法第51條第5款、第9款之規定，定其應執行
    之刑，以示懲儆。
據上論斷，應依刑事訴訟法第299條第1項前段，毒品危害防制條
例第10條第1項、第2項、第23條第2項，刑法第11條前段、第47
條第1項、第51條第5款、第51條第9款、第38條第1項第2款，判
決如主文。
本案經檢察官乙○○到庭執行職務。
中    華    民    國    98    年    6     月    19    日
                  刑事第四庭審判長法  官    齊  潔
                                  法  官    周霙蘭
                                  法  官    何怡穎
以上正本證明與原本無異。
如不服本判決應於收受送達後10日內向本院提出上訴書狀，並應
敘述具體理由；其未敘述上訴理由者，應於上訴期間屆滿後20日
內向本院補提理由書 (均須按他造當事人之人數附繕本)「切勿
逕送上級法院」。
中    華    民    國    98    年    6     月    19    日
                                  書記官   王月娥
附錄本案論罪科刑法條：
毒品危害防制條例第10條
施用第一級毒品者，處 6 月以上 5 年以下有期徒刑。
施用第二級毒品者，處 3 年以下有期徒刑。


司法院資訊處製作；財團法人民間司法改革基金會備份。
